臺灣高等法院刑事裁定
110年度毒抗字第919號
抗  告  人  
即  被  告  張維憲


                    （現於法務部○○○○○○○○附設勒戒所強制戒治中）
上列抗告人即被告因聲請施以強制戒治案件，不服臺灣士林地方
法院中華民國110年5月12日裁定（110年度毒聲字第460號），提
起抗告，本院裁定如下：
    主  文
抗告駁回。                                              
    理  由
一、原裁定意旨略以：抗告人即被告甲○○（下稱抗告人）因施用
    第二級毒品，經原審法院以109年度毒聲字第254號裁定送勒
    戒處所觀察、勒戒，經法務部○○○○○○○○（下稱新店戒治所）
    附設勒戒處所評估後，以前科紀錄與行為表現35分、臨床評
    估38分、社會穩定度0 分，小計靜態因子69分、動態因子4
    分，總分73分，認抗告人有繼續施用毒品傾向，有新店戒治
    所110年5月6日新戒所衛字第11007009330號函所檢附有無繼
    續施用毒品傾向證明書、有無繼續施用毒品傾向評估標準紀
    錄表在卷可稽，是抗告人既有繼續施用毒品之傾向，檢察官
    聲請裁定令抗告人入戒治處所施以強制戒治，並無不合，應
    予准許。爰依毒品危害防制條例第20條第2項、第3項規定，
    裁定抗告人令入戒治處所強制戒治，其期間為6個月以上，
    至無繼續強制戒治之必要為止，但最長不得逾1年等語。
二、抗告意旨略以：原裁定僅記載靜態與動態因子總計73分，並
    無評估手冊所述3大項及各小項等細節，影響抗告人權益甚
    鉅，於法不合。爰依法提起抗告等語。
三、按「觀察、勒戒後，檢察官或少年法院（地方法院少年法庭
    ）依據勒戒處所之陳報，認受觀察、勒戒人無繼續施用毒品
    傾向者，應即釋放，並為不起訴之處分或不付審理之裁定；
    認受觀察、勒戒人有繼續施用毒品傾向者，檢察官應聲請法
    院裁定或由少年法院（地方法院少年法庭）裁定令入戒治處
    所強制戒治，其期間為6個月以上，至無繼續強制戒治之必
    要為止，但最長不得逾1年。」毒品危害防制條例第20條第2
    項定有明文。次按有無繼續施用毒品傾向之評估標準，並非
    完全以受勒戒人勒戒後之結果為準，勒戒前之各種情況，仍
    應作為評估之依據。依勒戒處所評分說明手冊規定，係以前
    科紀錄與行為表現、臨床評估、社會穩定度三項合併計算分
    數，每一大項皆有靜態因子與動態因子。先以靜態因子分數
    評分，靜態因子分數總分在60分（含）以上為「有繼續施用
    毒品傾向」；60分以下，與動態因子分數相加，如果總分在
    60分（含）以上，為「有繼續施用毒品傾向」。是被告有無
    「繼續施用毒品傾向」，係依具體個案之臨床實務及相關事
    證等情綜合判定，有其相當之專業依據及標準，且涉及專門
    醫學，又衡酌強制戒治之目的，係為協助施用毒品者戒斷毒
    品之心癮及身癮所為之一種保安處分類型，而該評估標準係
    適用於每一位受觀察、勒戒處分之人，具一致性、普遍性、
    客觀性，倘其評估由形式上觀察，無擅斷或濫權等明顯不當
    之情事，法院宜予尊重。
四、經查，抗告人前於109年8月24日19時許，在新北市○○區○○路
    0段000號3樓住處，以玻璃球燒烤再吸食其煙霧之方式，施
    用第一級毒品海洛因及第二級毒品甲基安非他命1次，經原
    審法院以109年度毒聲字第254號裁定送觀察、勒戒後，於11
    0年4月2日起執行觀察、勒戒期間，經新店戒治所附設勒戒
    處所醫療人員評分結果，認：①前科紀錄與行為表現部分合
    計為35分（毒品犯罪相關司法紀錄「有，4筆」上限10分、
    首次毒品犯罪年齡為「21-30歲」計5分、其他犯罪相關紀錄
    「5筆」計10分、入所時尿液毒品檢驗為「多種毒品反應」
    計10分，上開4項靜態因子合計為35分；所內行為表現之動
    態因子計0分）；②臨床評估部分合計為38分（多重毒品濫用
    為「有，種類：海洛因、安非他命」計10分、合法物質濫用
    為「有，種類：菸、檳榔」計4分、使用方式為「有注射使
    用」計10分、使用年數「超過一年」計10分），上開4項靜
    態因子合計為34分；精神疾病共病〈含反社會人格〉經評定為
    「無」計0分、臨床綜合評估〈含病識感、動機、態度、就醫
    意願〉評定為「中度」計4分，上開2項動態因子合計為4分）
    ；③社會穩定度部分合計為0分（工作為「全職工作：鐵工」
    計0分，家人藥物濫用為「無」計0分，上開2項靜態因子合
    計0分；入所後家人是否訪視為「有，1次」計0分、出所後
    是否與家人同住為「是」計0分，上開2項動態因子合計0分
    ）。以上①至③部分之總分合計為73分（靜態因子共計69分，
    動態因子共計4分），已在60分以上，而綜合判斷為「有繼
    續施用毒品傾向」等情，有上開法務部○○○○○○○○函附有無繼
    續施用毒品傾向證明書及評估標準紀錄表在卷可憑。而該綜
    合判斷之結果係由該所具相關專業知識經驗人士，依其本職
    學識，為上述各項評估所為之綜合判斷，核與前揭勒戒處所
    評分說明手冊之規定並無不合，所為之綜合評分係依抗告人
    在執行觀察、勒戒期間之個案臨床實務及具體事證，據以判
    定抗告人「有繼續施用毒品傾向」，洵屬有據，由形式上觀
    察，並無擅斷或濫權等明顯不當之情事。且勒戒處所之組織
    、人員之資格及執行觀察、勒戒相關程序，暨判斷施用毒品
    者，有無繼續施用毒品傾向，均有相關法令嚴格規範，非可
    恣意而為。是自上開評分結果觀之，抗告人確有繼續施用毒
    品之傾向，而達應施以強制戒治之標準，自有依法再施以強
    制戒治以降低其再次施用毒品之危險性之必要。原審依檢察
    官聲請，參酌前揭有無繼續施用毒品傾向證明書及評估標準
    紀錄表，裁定令抗告人入戒治處所施以強制戒治，自屬適法
    ，縱未在裁定內逐項列載分數，於法亦無違誤。抗告意旨以
    原裁定未詳列各項評分項目及分數，即率爾裁定強制戒治云
    云，並無可採。
五、綜上所述，原審依憑該勒戒處所依個案之臨床實務及具體事
    證之綜合評分及判定抗告人為「有繼續施用毒品傾向」結果
    ，據以認定檢察官之聲請為正當，裁定抗告人令入戒治處所
    施以強制戒治，其期間為6個月以上，至無繼續強制戒治之
    必要為止，但最長不得逾1年，並無不合，抗告人執前詞抗
    告，為無理由，應予駁回。
六、據上論斷，應依刑事訴訟法第412條，裁定如主文。
中　　華　　民　　國　　110 　年　　6 　　月　　7 　　日
              　　刑事第十八庭  審判長法　官  何俏美
                                      法　官  黃紹紘
                                      法　官  陳海寧
以上正本證明與原本無異。
不得再抗告。
                                      書記官  謝文傑
中　　華　　民　　國　　110 　年　　6 　　月　　7 　　日